【裁判字號】    97,上訴,881
【裁判日期】    970801
【裁判案由】    毒品危害防制條例
【裁判全文】
臺灣高等法院刑事判決                 97年度上訴字第881號
上  訴  人
即  被  告  乙○○
                    （現於臺灣桃園監獄另案執行中）
選任辯護人  魏雯祈律師
            林鈺雄律師
            陳永來律師
上列上訴人因毒品危害防制條例案件，不服臺灣桃園地方法院96
年度訴字第755 號，中華民國96年12月25日第一審判決（起訴案
號：臺灣桃園地方法院檢察署96年度偵字第1053號及移送併案審
理案號：臺灣桃園地方法院檢察署95年度偵字第14898 號、96年
度偵字第11637 號），提起上訴，本院判決如下：
    主  文
原判決撤銷。
乙○○犯如附表編號一至五所示販賣第一級毒品罪，均累犯，各
處有期徒刑拾伍年肆月，如附表編號五所示之第一級毒品海洛因
沒收銷燬之，如附表編號一至五所示之物均沒收，其中未扣案如
附表編號一、三、四所示因販賣第一級毒品犯罪所得之財物新臺
幣各陸仟元，如全部或一部不能沒收時，以其財產抵償之。應執
行有期徒刑貳拾年，如附表編號五所示之第一級毒品海洛因沒收
銷燬之，如附表編號一至五所示之物均沒收，其中未扣案如附表
編號一、三、四所示因販賣第一級毒品犯罪所得之財物新臺幣各
陸仟元，如全部或一部不能沒收時，以其財產抵償之。
    事  實
一、乙○○前因違反肅清煙毒條例案件，經本院八十三年度上訴
    字第五一一六號刑事判決判處應執行有期徒刑三年八月確定
    ；復因違反麻醉藥品管理條例等案件，經臺灣臺北地方法院
    八十三年度重訴字第六三號刑事判決判處有期徒刑五年二月
    ，並經本院八十四年度上訴字第三七七二號及最高法院八十
    五年度台上字第九九一號刑事判決上訴駁回而確定，前開二
    案經本院以八十五年度聲字第九三一號刑事裁定應執行有期
    徒刑八年八月確定，於民國八十四年五月三十一日入監執行
    ，迄八十八年三月十五日假釋出獄，尚餘殘刑四年零七日，
    嗣前開假釋經撤銷，於九十年七月十三日入監執行前揭殘刑
    ，於九十四年四月二十八日縮刑期滿執行完畢（構成累犯）
    。
二、詎其仍不知悔改，明知海洛因係毒品危害防制條例第二條第
    二項第一款所規定之第一級毒品，不得持有及販賣，乙○○
    原為自己施用之故，多次以一錢（三．七五公克）新臺幣（
    下同）二萬元之價格購入不詳數量之海洛因，嗣因如甲○○
    、趙日新需用第一級毒品海洛因與之連絡，乃萌營利之意圖
    ，而分別基於販賣第一級毒品海洛因之犯意，以六千元之價
    格售出重量約四分之一錢（約一公克）海洛因之比例，分別
    於附表所示之時地及方式，各自販賣第一級毒品海洛因予甲○○三次、趙日新二次，因而取得因販賣第一級毒品海洛因
    犯罪所得之財物共計一萬八千元（即附表編號一、三、四所
    示甲○○所交付予乙○○之各六千元，附表編號二、五所示
    之六千元及一萬二千元，因買受人趙日新係以賒欠之方式取
    得所購入之海洛因，是該部分價金尚未交付予乙○○收受，
    尚難逕認屬乙○○因販賣第一級毒品海洛因犯罪所得之財物
    ）。嗣經臺灣桃園地方法院檢察署檢察官核發通訊監察書，
    依法監聽乙○○所使用之0000000000號行動電話
    因而查悉上情，並於九十五年十二月二十九日下午三時三十
    分許見時機成熟，乃指揮桃園縣政府警察局員警在如附表編
    號五所示之桃園療養院前，當場查獲甫交易完畢之乙○○及
    趙日新（趙日新所涉施用毒品部分由檢察官另行偵辦），並
    扣得乙○○交付予趙日新之海洛因一包（驗餘淨重一．八八
    公克，空包裝重○．五六公克）、0000000000號
    行動電話一支（含SIM 卡一枚）。嗣乙○○於警訊中供出海
    洛因毒品來源，檢察官因而指揮警察查獲鄭明宜販賣第一級
    毒品等案件（本院九十七年度上訴字第三○五四號另案審理
    中）。
三、案經桃園縣政府警察局移送臺灣桃園地方法院檢察署檢察官
    偵查起訴及移送併案審理。
    理  由
壹、程序部分：
一、按被告之自白，須非出於強暴、脅迫、利誘、詐欺或其他不
    正之方法，且與事實相符者，始得採為證據，倘被告之自白
    係出於不正之方法，而非自由意思之陳述，即其取得自白之
    程序違背上揭禁止規定，則不問自白內容是否確與事實相符
    ，因其並無證據能力，即不得採為判決基礎。故被告如對於
    自白提出非出於任意性之抗辯時，應先於其他事實而為調查
    ，最高法院九十三年度台上字第一一七○號判決意旨參照。
    查被告乙○○於原審、本院審理時固辯稱：伊於警詢時之自
    白，乃因承辦員警向伊誘稱倘若承認犯罪即可交保，是伊為
    求順利交保避免遭致羈押而配合承認犯罪之陳述，故上開自
    白，既係非基於自由意識下而為之陳述，自無證據能力云云
    。惟經原審傳訊警詢時詢問被告之員警黃名吉到庭具結證述
    ：「（被告問：在九十五年十二月三十日作筆錄之前，你是
    否有跟我說要我配合趙日新的筆錄，意思就是要我承認趙日
    新的指控，要我供出上手，配合警方去查出上手，你有跟我
    說你跟檢察官很熟，可以讓我交保？）答：我沒有這樣說，
    我們只有說趙日新已經很清楚的指證你，而且我們是當場查
    獲，又有通訊監察譯文，如果你能配合我們查出上手，我們
    受檢察官的指揮，我們可以向檢察官求情說對於被告求處的
    刑度不要這麼重，而且我有翻閱毒品危害防制條例的規定給
    被告看。」等語（見原審卷二第五一、五二頁），經核與本
    案相關之情節均相符（此部分詳見後述），且被告亦明確供
    述：警察並無羈押被告或犯罪嫌疑人之權限，亦無決定讓被
    告是否交保之權限等語在卷（見原審卷二第五一、五二頁）
    ，是被告既已知悉警察機關並無決定具保與否之權限，承辦
    員警如何能以交保為由誘使被告坦承犯罪，復佐以被告於同
    日移送至檢察官初訊時，亦絲毫未提及遭員警誘使坦承犯罪
    之情節（見偵字第一○五三號卷第一一六至一二○頁），故
    被告前揭辯解，已見情虛。抑且，被告於當日原審羈押訊問
    時供稱：警察說如果配合抓到上線，檢察官就會減輕刑期等
    語在卷（見原審九十五年度聲羈字第一一二○號卷第一八頁
    ），與前揭證人黃名吉證述之情節一致，且與本次警詢筆錄
    之錄音帶經被告之辯護人拷貝詳細核閱後，復陳明與警詢筆
    錄所記載之內容大致相符（見原審卷一第一一八頁），足見
    被告辯稱遭員警誘以交保為由而承認犯罪云云，顯係畏罪卸
    責之詞，不足採信。準此，被告之警詢內容，自得採為證據
    。
二、次按刑事被告詰問證人之權利，係憲法所保障之基本人權及
    訴訟權基本內容之一，不容任意剝奪。不當剝奪被告詰問證
    人之機會，不僅妨害其訴訟防禦權之行使，亦有礙於真實之
    發現，自為法所不許 (司法院釋字第三八四、五八二號解釋
    ) 。刑事訴訟法於九十二年二月六日修正、增訂公布施行之
    前及之後，於第一百六十六條、第一百七十一條均規定當事
    人或辯護人有詰問證人之權利；於檢察官偵查中，第二百四
    十八條第一項（未修正）亦明定「訊問證人時，如被告在場
    者，被告得親自詰問」。但此項權利之行使，須以被告或辯
    護人（偵查中辯護人僅得陳述意見）在場為前提。同法第一
    百五十九條之一第一項、第二項所稱「被告以外之人於審判
    外向法官所為之陳述，得為證據」、「被告以外之人於偵查
    中向檢察官所為之陳述，除顯有不可信之情況者外，得為證
    據」，固屬法律所規定之證據適格，而具證據能力（被告以
    外之人，本質上屬於證人）。然此項得為證據之被告以外之
    人於審判外向法官所為之陳述，以及於偵查中向檢察官所為
    之陳述，必須係已經賦予被告或其辯護人在場得以行使詰問
    權之機會者，始得作為判斷之依據，此觀同法第一百九十六
    條規定「證人已由法官合法訊問，且於訊問時予當事人詰問
    之機會，其陳述明確別無訊問之必要者，不得再行傳喚」即
    明。如法官於審判外或檢察官於偵查中訊問被告以外之人之
    程序，未予被告或其辯護人在場得依上開規定行使詰問權之
    機會，除被告於審判程序中明示捨棄詰問權之行使，或有刑
    事訴訟法第一百五十九條之三所列各款之情形以外，均應傳
    喚該陳述人到庭依法具結，使被告或其辯護人針對該被告以
    外之人於審判外向法官以及偵查中向檢察官所為之陳述，有
    行使反對詰問權之機會。否則該審判外向法官所為陳述及偵
    查中向檢察官所為陳述，雖屬傳聞證據之例外，仍不得作為
    認定犯罪事實之判斷依據（最高法院九十五年度台上字第六
    一五七號判決意旨參照）。查本件證人趙日新、甲○○前於
    檢察官訊問時具結之證述，雖未經被告及其辯護人之詰問，
    然前開證人趙日新、甲○○業於原審審理時，具結接受檢察
    官、被告及辯護人之詰問，參酌上開證人於檢察官訊問時經
    具結所為之證述，尚無顯有不可信之情況，依刑事訴訟法第
    一百五十九條之一第二項之規定，自得採為證據。
三、再按偵查犯罪機關依法定程序監聽之錄音，如已踐行調查證
    據程序，依刑事訴訟法第一百六十五條之一之規定，本得採
    為認定犯罪事實之基礎。而依據監聽錄音製作之譯文，因僅
    為偵查犯罪機關單方面製作，苟被告或訴訟關係人對其真實
    性有爭執，法院固應依上開規定勘驗該監聽之錄音，踐行調
    查證據之程序，以確認該監聽錄音譯文與錄音內容相符而具
    真實性，然若被告或訴訟關係人對該錄音譯文內容之真實性
    並無爭執，法院本其職權，認無贅行勘驗以確認該錄音譯文
    真實性之必要，逕依同法第一百六十五條之規定，踐行法定
    調查程序後，採為認定被告有罪之基礎，核與證據法則尚無
    違背（最高法院九十六年度台上字第一一六八號判決意旨參
    照）。查被告已自承0000000000號行動電話門號
    確其使用（見原審卷一第二二頁），檢察官復已依法核發監
    聽該支行動電話之通訊監察書（見原審卷一第三六至四一頁
    、原審卷三第五○、七二頁），而被告之辯護人又已拷貝監
    聽錄音帶實際聽閱，對於卷附監聽譯文之內容均不爭執（見
    原審卷二第六○、六一頁），是本件有關上開行動電話之監
    聽譯文內容，亦得採為證據。
貳、認定犯罪事實所憑之依據及理由：
一、訊據被告固不否認於附表所示之時、地，交付如附表所示數
    量之海洛因予甲○○、趙日新之事實，惟矢口否認有營利販
    賣之情，並辯稱：伊沒有販賣海洛因給趙日新及甲○○，伊
    只是和趙日新、甲○○共同出錢購買海洛因云云。經查：
  (一)附表編號二、五之部分：
    (1)警方於九十五年十二月二十九日下午三時三十分許，在桃
      園縣桃園市○○街署立桃園療養院前，查獲被告及趙日新
      ，並扣得被告所使用之0000000000號行動電話
      一支（含SIM 卡一枚）及在趙日新身上扣得白色粉末一包
      等情，業據被告供述在卷，並有桃園縣政府警察局刑事警
      察大隊搜索、扣押筆錄、扣押物品目錄表、扣押物品照片
      二張可憑（見偵字第一○五三號卷第四三至四七頁），而
      前開白色粉末一包，經送鑑定後，結果含有第一級毒品海
      洛因之成分（驗餘淨重一．八八公克、空包裝重○．五六
      公克），有法務部調查局九十六年三月二日調科壹字第○
      九六二三○一四四八○號鑑定書一紙在卷可稽（見同上偵
      卷第一七四頁），此部分事實，堪可認定。
    (2)被告於警詢及檢察官初訊時坦承：趙日新自九十五年十二
      月開始，不止一次向伊購買海洛因，趙日新於九十五年十
      二月二十九日下午二時零分五十二秒以00000000
      00號行動電話撥打伊使用0000000000號行動
      電話，找伊購買毒品海洛因，伊就約趙日新在桃園療養院
      前交易，於同日下午三時三十分許，伊見趙日新開車抵達
      ，就上車並把海洛因一包交給趙日新，該次交易毒品之金
      額為一萬二千元，因趙日新要先欠款，故還未拿到該筆金
      額，後來就被警方查獲等語（見同上偵卷第一一、一一六
      、一一七頁），經核與證人趙日新於檢察官訊問證述：渠
      於九十五年十二月十二日晚間八時四十六分到桃園縣八德
      市○○路某間廟內，向被告購買取得不到一公克之海洛因
      ，但沒有給被告錢；另於九十五年十二月二十九日下午二
      時許打電話給被告，問被告在何處，被告說在省立桃園醫
      院（按省立桃園醫院已更名為署立桃園醫院，且與署立桃
      園療養院在同一區域），故渠就至省立桃園醫院找被告跟
      其購買毒品等情相符（見同上偵卷第一八○、一二二頁）
      ，並與證人趙日新於原審審理時具結證述：「（問：九十
      五年十二月二十九日下午三點半，在桃園市○○街桃園療
      養院，你是否被警方查獲身上有一包毒品海洛因？）答：
      是的。」、「（問：當時一起被查獲的人還有誰？）答：
      乙○○。」、「（問：你被警方查獲的海洛因是如何來的
      ？）答：跟乙○○拿的。」、「（問：在你身上查獲的海
      洛因實際上是否你向乙○○購買的？）答：是的。」、「
      （問：你又跟警方說你都是以0000000000的電
      話，撥打0000000000給乙○○，是為了購買毒
      品所作的聯絡，是否如此？）答：是的。」、「（問：你
      當天是要跟乙○○買多少量的海洛因？）答：不記得當天
      買了多少量的海洛因。」、「（問：錢怎麼算？）答：那
      時候我身上剛好沒錢。」、「（問：你何以每次買毒品海
      洛因，為何每次都是帶六千元？）答：因為四分之一錢的
      價格就是六千元。」、「（問：就是說就算你們沒有說好
      價格，但是你知道行情？）答：是的。」、「（問：你剛
      剛回答在九十五年十二月間，在八德市○○路的某一間廟
      向被告購買毒品海洛因，時間是否如起訴書附表所載在九
      十五年十二月十二日晚上八時四十六分？）答：是的。」
      、「（問：上開時間是否向被告購買約一公克的毒品海洛
      因？）答：是的。」、「（問：該次購買毒品海洛因一公
      克的價錢？）答：我忘記了。」「（問：你剛剛回答檢察
      官說就你所知四分之一錢海洛因價格是六千元？）答：是
      的。」、「（問：四分之一錢是幾公克？）答：將近一公
      克。」、「（問：是否你的意思是說六千元可以買到約一
      公克的海洛因？）答：差不多。」、「（問：你的綽號是
      否是小趙？）答：是的。」等語一致（見原審卷二第五三
      至六○頁），並有前開兩次趙日新欲購買海洛因前，與被
      告電話聯絡見面之通訊監察譯文二份附卷可佐（見同上偵
      卷第五八、六○頁），參酌前述被告及趙日新遭警查獲時
      所扣案之海洛因一包及被告所使用之行動電話等物，足認
      被告出售如附表編號二、五所示海洛因各一次予趙日新之
      犯行，情極明灼。
    (3)被告迭於警詢、偵查及原審時供述：伊係以約二萬元之價
      格販入重約一錢之海洛因（見同上偵卷第一二、一一七頁
      、原審卷一第二一頁），被告既已二萬元之價格販入重約
      一錢之海洛因，嗣後以高於販入價格之六千元之代價出售
      重約四分之一錢之海洛因予趙日新，顯有營利之意圖甚明
      。從而，被告販賣如附表編號二、五所示海洛因予趙日新
      之犯行，洵堪認定。
    (4)至被告及辯護人舉證人丙○○用以證明附表編號二交付海
      洛因予趙日新，係屬無償轉讓，惟經本院傳訊證人丙○○
      到庭進行詰問，證人丙○○固證稱有見趙日新當天來找乙○○，好像要毒品，是我跟乙○○一起下去拿給他，上他
      車，倒給他用而已，直接倒到注射針筒裡面，沒有看到趙
      日新拿錢出來云云（見本院九十七年七月十八日審理筆錄
      第四至六頁），然本院質之證人丙○○所見上情，究係發
      生於星期幾，證人趙日新答稱不知道，且其稱被告乙○○
      有多次倒海洛因予證人趙日新施用等語，核與證人趙日新
      所證向被告乙○○購買海洛因之情節不符，且證人丙○○
      復證稱不知道乙○○倒海洛因給趙日新是否送給他施用等
      語，是證人丙○○所見之事是否為如附表編號二所指之事
      ，本難明證，且毒品之交易究係有償買賣、亦或無償轉讓
      ，乃存於當事人間約定之事，證人丙○○僅單純見諸交易
      之外觀，是否能夠判斷雙方交易之內涵，實有疑問？況且
      證人丙○○前開證詞就被告乙○○與趙日新交易之時間、
      次數均以空泛之詞以為證述，自無以證人丙○○之證詞，
      為被告有利之認定，併此說明。
  (二)附表編號一、三、四之部分：
    (1)證人甲○○於檢察官訊問具結證述：九十五年十二月二十
      六日下午三時許，伊在桃園縣蘆竹鄉○○○路附近之黃昏
      市場向被告購買六千元之海洛因；另於九十五年十二月五
      日晚間與被告通完電話後，被告去中壢拿毒品，在九十五
      年十二月六日中午再拿到伊住處（桃園縣蘆竹鄉富竹村五
      鄰大竹圍六九號）給伊，伊拿六千元給被告；又於九十五
      年十一月六日下午五時十三分許與被告電話聯絡後，向被
      告購買六千元之海洛因等語（見偵字第一○五三號卷第一
      五三、一五四頁），經核與其二人之電話監聽譯文大致相
      符（見偵字第一一六三七號卷第二二、三六頁），證人甲○○雖於原審及本院審理時改稱：伊並未向被告購買海洛
      因，伊係與被告共同出資由被告購買海洛因後再交由伊施
      用云云（見原審卷二第七九、八○頁、本院卷第一五二頁
      ），惟證人甲○○於原審證稱：伊與被告合資，伊出資四
      、五千元云云（見原審卷二第八三頁），然被告卻供稱：
      渠與甲○○係各出資六千元等語（見原審卷二第八七頁）
      ，兩人就出資金額之陳述，已有出入。苟其二人確係合資
      購買海洛因，則就各人出資之比例，自應知之甚詳，蓋此
      涉及二人各自可取回多少數量之海洛因，豈能隨意置之，
      再參酌證人甲○○倘若未向被告購買海洛因，又豈能虛構
      出前揭向被告購買海洛因之時地及價格等情，足見證人甲○○於原審審理時之證述，顯係附和被告之說詞，要難採
      信，自應以其於檢察官訊問時具結證述之內容，方符真實
      。再者，佐以被告供述與甲○○合資購買海洛因之地點，
      除與證人甲○○所述上開向被告購買海洛因之二地相符外
      （見原審卷二第八八頁），另有在桃園縣桃園市○○路、
      國際路口附近某巷子內（見原審卷第八八頁），足徵該地
      係被告出售如附表編號一之海洛因予甲○○之地點無疑。
      至證人甲○○於本院審理中結證稱：十二月六日中午被告
      沒有將海洛因拿給伊云云（見本院卷第一五三頁），然被
      告於本院準備程序時已明白表示對於附表所示之時、地交
      付海洛因予甲○○、趙日新之事實並不爭執（見本院卷第
      五十六頁背面），是證人甲○○於本院前述證詞，應係迴
      護被告之語，不足採信。
    (2)查海洛因係屬違禁物品，危害國人健康及影響社會治安至
      鉅，故政府懸為禁令查緝甚嚴，並課以重典，苟如無鉅額
      之利潤，被告豈會甘冒重典出售海洛因予甲○○，再參酌
      被告出售海洛因予甲○○之價格，與被告出售予趙日新之
      情節均甚相似，足見被告有營利之意圖，至為灼然。
  (三)綜上事證及論述，被告前揭辯解，顯係畏罪卸責之詞，不足
    採信。本件事證明確，應依法論科。
、論罪：
    查海洛因係毒品危害防制條例第二條第二項第一款所規定之
    第一級毒品，被告先後五次於附表所列之時地，出售海洛因
    予趙日新及甲○○，核其所為，均係犯毒品危害防制條例第
    四條第一項之販賣第一級毒品罪。被告持有第一級毒品海洛
    因之低度行為，各為其販賣海洛因之高度行為所吸收，均不
    另論罪。被告先後五次於附表所示之時地，販賣海洛因之犯
    行，犯意各別，行為互殊，應分論併罰之。又查被告有如事
    實欄一所載犯罪科刑及執行完畢之紀錄，此有臺灣高等法院
    被告前案紀錄表在卷可稽，其前受有期徒刑執行完畢，於五
    年內再故意犯本件有期徒刑以上之罪，皆為累犯，本均應依
    刑法第四十七條規定加重其刑。惟被告所犯販賣第一級毒品
    罪之法定本刑為死刑、無期徒刑之部分，依刑法第六十四條
    第一項、第六十五條第一項之規定不得加重，故僅就得併科
    罰金刑部分加重其刑。又按毒品危害防制條例第十七條規定
    ：犯第四條第一項之罪，供出毒品來源，因而破獲者，得減
    輕其刑，其立法意旨重在鼓勵具體供出其上游販毒者，俾資
    追查該毒梟前手及其上游毒品，以杜絕毒品之蔓延與氾濫為
    目的。查被告因本件販賣海洛因案件為警查獲時，供出海洛
    因毒品之來源，警察單位因而接受檢察官之指揮對案外人鄭
    明宜等人進行監聽，並因而查獲鄭明宜販賣海洛因毒品等案
    件等情，經警將上情載於有關偵辦「鄭明宜」、「陳福山」
    販賣毒品案偵查報告及被告於九十六年四月十九日警訊筆錄
    內容中，此業經本院調閱台灣桃園地方法院檢察署九十六年
    度偵字第一四五五一號偵查卷、九十六年度他字第一八二八
    號偵查卷查明屬實，並有前開偵查卷宗影印本在卷可參，是
    被告確有供出毒品來源，並因而破獲毒品來源，自應依毒品
    危害防制條例第十七條之規定減輕其刑，並依法先加後減之
    。
肆、撤銷改判之理由及科刑：
一、原審就被告為論罪科刑，固非無見，惟查：(一)被告因本件販
    賣海洛因毒品案件，為警查獲後，於警訊中供出毒品來源，
    檢察官因而指揮司法警察進行監聽，因而查獲案外人鄭明宜
    販賣海洛因毒品案件，原判決漏未審酌及此，依毒品危害防
    制條例第十七之規定，予以減輕，尚有未洽。(二)又按毒品危
    害防制條例第十九條第一項規定：「犯第四條至第九條、第
    十二條、第十三條或第十四條第一項、第二項之罪者，其供
    犯罪所用或因犯罪所得之財物，均沒收之」，該條項有關沒
    收之規定，係刑法第三十八條第一項第二款、第三項之特別
    規定，雖採義務沒收主義，但因無如同條例第十八條第一項
    前段「不問屬於犯人與否均沒收」之規定，故供犯該項所列
    之罪所用之物，仍以屬於犯人所有者為限，始得宣告沒收。
    是附表編號五盛裝上開海洛因之外包裝袋一個，業因被告隨
    同所盛裝之第一級毒品海洛因一併販賣予證人趙日新而歸證
    人趙日新所有，已非被告所有之物，原判決未予辨明，仍於
    被告第五次販賣第一級毒品海洛因之行為之主文項下併予宣
    告沒收，自有未當。被告上訴意旨猶執陳詞否認有販賣毒品
    犯行，雖不足取，惟原判決既有上開可議之處，應由本院將
    原判決予以撤銷改判。
二、爰審酌被告意圖營利，而販賣海洛因予他人，造成國人健康
    受損，並影響社會治安，惟犯後曾坦承犯行，並供出毒品來
    源配合警察偵辦上手，以及販賣海洛因之次數、數量非多等
    一切情狀，而於原法定本刑無期徒刑減輕後之法定刑度範圍
    內，分別量處如主文第二項所示之刑，並定其應執行之刑。
    至公訴意旨另認本件被告應依刑法第九十條第一項之規定宣
    告強制工作等語，然縱觀全案卷證，尚難認被告有犯罪之習
    慣或因遊蕩或懶惰成習而犯罪之情形，自無依此宣告強制工
    作之餘地，併予敘明。
三、扣案驗餘淨重一．八八公克之海洛因，係第一級毒品，且為
    本案查獲之毒品，不問屬於犯罪行為人與否，應依毒品危害
    防制條例第十八條第一項前段之規定，於被告第五次之販賣
    第一級毒品行為主文項下，諭知沒收銷燬之。另按毒品危害
    防制條例第十九條第一項規定：「犯第四條至第九條、第十
    二條、第十三條或第十四條第一項、第二項之罪者，其供犯
    罪所用或因犯罪所得之財物，均沒收之」，該條項有關沒收
    之規定，係刑法第三十八條第一項第二款、第三項之特別規
    定，雖採義務沒收主義，但因無如同條例第十八條第一項前
    段「不問屬於犯人與否均沒收」之規定，故供犯該項所列之
    罪所用之物，仍以屬於犯人所有者為限，始得宣告沒收。是
    上開海洛因之包裝袋一只（空包裝重○．五六公克），既經
    被告隨同前開海洛因販賣交付予趙日新，已非屬被告所有之
    物，爰不於被告第五次販賣第一級毒品行為之主文項下併予
    宣告沒收；至扣案之0000000000號行動電話一支
    （含SIM 卡一枚）（按行動電話服務須以晶片卡（即SIM 卡
    ）為使用介面，因此電信公司於出租行動電話門號予消費者
    使用時，即同時附帶提供晶片卡給消費者作為門號使用之介
    面，故電信公司接受消費者申辦門號並將該門號開通上線時
    ，該晶片卡之所有權已移轉於消費者，最高法院九十七年度
    台上字第二二三０號判決意旨參見），為被告所有，業據其
    供述在卷，且係供被告所犯如附表編號一、二、三、五所示
    聯絡販賣海洛因犯罪所用之物，均併依毒品危害防制條例第
    十九條第一項前段宣告沒收（最高法院九十七年度台上字第
    二二三０號、第二九一０號判決意旨參見）。至被告於附表
    編號一、三、四所示因販賣海洛因予甲○○所得之財物各六
    千元，共計一萬八千元（附表編號二、五所示之六千元及一
    萬二千元，因買受人趙日新係以賒欠之方式取得所購入之海
    洛因，是該部分價金尚未交付予被告收受，尚難逕認屬被告
    因販賣第一級毒品海洛因犯罪所得之財物），乃係被告因本
    件販賣第一級毒品犯罪所得之財物，應依同條例第十九條第
    一項之規定宣告沒收，且前述金額均未扣案，併諭知如全部
    或一部不能沒收時，以其財產抵償之。
四、另臺灣桃園地方法院檢察署九十六年度偵字第一一六三七號
    併案之部分，與本件被告所犯如附表編號一、三、四所示之
    犯行，係屬相同之犯罪事實，本院自應予以審究，附此敘明
    。
據上論斷，應依刑事訴訟法第三百六十九條第一項前段、第三百
六十四條、第二百九十九條第一項前段，毒品危害防制條例第四
條第一項、第十七條、第十八條第一項前段、第十九條第一項，
刑法第十一條、第四十七條第一項、第五十一條第五款，判決如
主文。
本案經檢察官張金塗到庭執行職務。
中    華    民    國    97    年    8     月    1     日
                  刑事第十五庭審判長法  官  吳昭瑩
                                    法  官  李正紀
                                    法  官  李釱任
以上正本證明與原本無異。
如不服本判決，應於收受送達後十日內向本院提出上訴書狀，其
未敘述上訴之理由者並得於提起上訴後十日內向本院補提理由書
（均須按他造當事人之人數附繕本）。
                                    書記官  洪秋帆
中    華    民    國    97    年    8     月    1     日
附表：
┌──┬─────┬──────┬───┬──┬─────────┬───────┬────────┬──────────┐
│編號│販賣時間  │販賣地點    │買受人│次數│買受方式          │所犯罪名      │量處刑度        │應沒收銷燬之及應沒收│
│    │          │            │      │    │                  │              │                │之部分              │
├──┼─────┼──────┼───┼──┼─────────┼───────┼────────┼──────────┤
│ 一 │九十五年十│桃園縣桃園市│甲○○│一次│甲○○以其所使用○│毒品危害防制條│有期徒刑十五年四│扣案之0000000│
│    │一月六日下│中山路與國際│      │    │000000000│例第四條第一項│月。            │四八四號行動電話壹支│
│    │午五時十三│路口附近某巷│      │    │號行動電話，與陳亦│販賣第一級毒品│                │（含SIM 卡壹枚）沒收│
│    │分以後某時│子內。      │      │    │榕使用之○九二七五│罪            │                │；未扣案因販賣第一級│
│    │。        │            │      │    │九一四八四號行動電│              │                │毒品犯罪所得之財物新│
│    │          │            │      │    │話聯絡後，有左列時│              │                │臺幣陸仟元沒收，如全│
│    │          │            │      │    │地，以新臺幣（下同│              │                │部或一部不能沒收時，│
│    │          │            │      │    │）六千元之價格，向│              │                │以其財產抵償之。    │
│    │          │            │      │    │乙○○購得海洛因一│              │                │                    │
│    │          │            │      │    │包。              │              │                │                    │
├──┼─────┼──────┼───┼──┼─────────┼───────┼────────┼──────────┤
│ 二 │九十五年十│桃園縣八德市│趙日新│一次│趙日新以其所使用○│毒品危害防制條│有期徒刑十五年四│扣案之0000000│
│    │二月十二日│介壽路之某間│      │    │000000000│例第四條第一項│月。            │四八四號行動電話壹支│
│    │晚間八時四│廟附近。    │      │    │號之行動電話，撥打│販賣第一級毒品│                │（含SIM 卡壹枚）沒收│
│    │十六分許。│            │      │    │乙○○使用之○九二│罪            │                │。                  │
│    │          │            │      │    │0000000號行│              │                │                    │
│    │          │            │      │    │動電話聯絡後，在左│              │                │                    │
│    │          │            │      │    │列時地，以賒欠六千│              │                │                    │
│    │          │            │      │    │元之價格，向乙○○│              │                │                    │
│    │          │            │      │    │購得重約四分之一錢│              │                │                    │
│    │          │            │      │    │之海洛因一包（約一│              │                │                    │
│    │          │            │      │    │公克）。          │              │                │                    │
├──┼─────┼──────┼───┼──┼─────────┼───────┼────────┼──────────┤
│ 三 │九十五年十│甲○○位於桃│甲○○│一次│甲○○以其所使用○│毒品危害防制條│有期徒刑十五年四│扣案之0000000│
│    │二月六日中│園縣蘆竹鄉富│      │    │000000000│例第四條第一項│月。            │四八四號行動電話壹支│
│    │午某時。  │竹村五鄰大竹│      │    │號行動電話，與陳亦│販賣第一級毒品│                │（含SIM 卡壹枚）沒收│
│    │          │圍六九號之住│      │    │榕使用之○九二七五│罪            │                │；未扣案因販賣第一級│
│    │          │處。        │      │    │九一四八四號行動電│              │                │毒品犯罪所得之財物新│
│    │          │            │      │    │話聯絡後，有左列時│              │                │臺幣陸仟元沒收，如全│
│    │          │            │      │    │地，以六千元之價格│              │                │部或一部不能沒收時，│
│    │          │            │      │    │，向乙○○購得海洛│              │                │以其財產抵償之。    │
│    │          │            │      │    │因一包。          │              │                │                    │
├──┼─────┼──────┼───┼──┼─────────┼───────┼────────┼──────────┤
│ 四 │九十五年十│桃園縣蘆竹鄉│甲○○│一次│甲○○在左列時地，│毒品危害防制條│有期徒刑十五年四│未扣案因販賣第一級毒│
│    │二月二十六│忠孝東路附近│      │    │以六千元之價格，向│例第四條第一項│月。            │品犯罪所得之財物新臺│
│    │日下午三時│之某黃昏市場│      │    │乙○○購得海洛因一│販賣第一級毒品│                │幣陸仟元沒收，如全部│
│    │許。      │旁。        │      │    │包。              │罪            │                │或一部不能沒收時，以│
│    │          │            │      │    │                  │              │                │其財產抵償之。      │
├──┼─────┼──────┼───┼──┼─────────┼───────┼────────┼──────────┤
│ 五 │九十五年十│桃園縣桃園市│趙日新│一次│趙日新以其所使用○│毒品危害防制條│有期徒刑十五年四│扣案之海洛因驗餘淨重│
│    │二月二十九│龍壽路之署立│      │    │000000000│例第四條第一項│月。            │壹點捌捌公克沒收銷燬│
│    │日下午三時│桃園療養院前│      │    │號之行動電話，撥打│販賣第一級毒品│                │；扣案之○九二七五九│
│    │三十分許。│。          │      │    │乙○○使用之○九二│罪            │                │一四八四號行動電話壹│
│    │          │            │      │    │動電話聯絡後，在左│              │                │支（含SIM 卡壹枚）均│
│    │          │            │      │    │列時地，以賒欠一萬│              │                │沒收。              │
│    │          │            │      │    │二千元之價格，向陳│              │                │                    │
│    │          │            │      │    │亦榕購得重約二分之│              │                │                    │
│    │          │            │      │    │一錢之海洛因一包（│              │                │                    │
│    │          │            │      │    │驗餘淨重一．八八公│              │                │                    │
│    │          │            │      │    │克）。            │              │                │                    │
└──┴─────┴──────┴───┴──┴─────────┴───────┴────────┴──────────┘
附錄：本案論罪科刑法條全文
毒品危害防制條例第4條第1項
製造、運輸、販賣第一級毒品者，處死刑或無期徒刑；處無期徒
刑者，得併科新臺幣1 千萬元以下罰金。


司法院資訊處製作；財團法人民間司法改革基金會備份。
